【裁判字號】    99,家訴,135
【裁判日期】    990901
【裁判案由】    宣告夫妻分別財產制
【裁判全文】
臺灣板橋地方法院民事判決             99年度家訴字第135號
原      告  台新國際商業銀行股份有限公司
法定代理人  甲○○
訴訟代理人  丙○○
被      告  乙○○
            丁○○
上列當事人間請求宣告夫妻分別財產制事件，經本院於民國99年
8月18日言詞辯論終結，判決如下：
    主    文
被告乙○○與被告丁○○間之夫妻財產制應改用分別財產制。
訴訟費用由被告負擔。
    事實及理由
一、原告主張：被告乙○○、丁○○於民國69年12月24日結婚，
    現婚姻關係存續中，其等婚後並未向法院辦理夫妻分別財產
    制契約登記。而原告前因與被告乙○○之債務強制執行事件
    ，經鈞院核發93年度執字第29348 號債權憑證在案，惟被告
    乙○○迄今均未清償，尚積欠新台幣（以下同）60萬9869元
    ，及自93年6 月11日起至清償日止，按年息百分之20計算之
    利息，並賠償程序費用。嗣經原告清查被告乙○○97年度財
    產及所得資料，其並無薪資所得，名下僅一部1996年份之汽
    車，是被告乙○○目前之財產不足清償債務，而被告丁○○
    名下有一間不動產。為此依民法第1011條之規定，提起本件
    訴訟。並聲明：被告乙○○與被告丁○○間之夫妻財產制應
    改用分別財產制。
三、被告方面：
甲：被告乙○○方面：被告乙○○與丁○○現婚姻關係存續中，
    兩人婚後未約定夫妻財產制，確有積欠原告債務，惟積欠多
    少債務則不清楚。並聲明：請求駁回原告之訴。
乙、被告丁○○方面：被告丁○○與乙○○現婚姻關係存續中，
    兩人婚後未約定夫妻財產制。被告乙○○因患有癲癇症無法
    工作，其對於婚後被告丁○○增加之財產並無貢獻。並聲明
    ：請求駁回原告之訴。
四、本院當庭協議整理兩造本件事實上及法律上之爭點如下：
(一)確認原告請求權基礎，如卷附書狀及以前筆錄所特定之型態
    。
(二)就原告請求權之原因事實所主張之證據方法如卷附物證及所
    聲明之人證。
五、按債權人對於夫妻一方之財產已為扣押，而未得受清償時，
    法院因債權人之聲請，得宣告改用分別財產制。民法第1011
    條定有明文。本件被告乙○○、丁○○係屬夫妻關係，現婚
    姻關係存續中，婚後未約定夫妻財產制。且被告乙○○積欠
    原告債務，經原告對其財產為扣押，而未得受清償，目前尚
    積欠原告本金60萬9869元，及自93年6 月11日起至清償日止
    ，按年息百分之20計算之利息未為清償。此為被告乙○○所
    不爭執，並有原告所提之被告戶籍謄本1 件、本院登記處99
    年3 月22日板院輔登字第99登文548 號函、汽車貸款申請書
    暨客戶基本資料表、本院94年1 月24日板院通93執金字第29
    348 號債權憑證、被告乙○○所有財政部臺北市國稅局97年
    度綜合所得稅各類所得資料清單、財政部臺北市國稅局財產
    歸屬資料清單等影本各1 件附卷可證。自堪認原告主張之事
    實為真實。至於被告丁○○所辯被告乙○○婚後因病對財產
    之增加並無貢獻，乃夫妻分配剩餘財產時所應審究之事實，
    並非本件所應審究。從而，原告訴請將被告夫妻財產制宣告
    改用分別財產制，依法並無不合，應予准許。
六、訴訟費用負擔之依據：民事訴訟法第78條、第85條第1項。
中    華    民    國    99    年    9     月    1     日
                    家事庭  法  官  毛崑山
以上正本係照原本作成。
如對本判決不服須於判決送達後20日內向本院提出上訴狀（並應
繳納上訴費用及附繕本）。
中    華    民    國    99    年    9     月    1     日
                            書記官  廖宮仕

司法院資訊處製作；財團法人民間司法改革基金會備份。
